【裁判字號】    88,易,4329
【裁判日期】    890106
【裁判案由】    詐欺
【裁判全文】
臺灣高雄地方法院刑事判決                        八十八年度易字第四三二九號
    公  訴  人  臺灣高雄地方法院檢察署檢察官
    被      告  丁○○
    選任辯護人  阮文泉
右列被告因詐欺案件，經檢察官提起公訴（民國八十八年度偵字第六八六三號），本
院判決如左：
    主  文
丁○○意圖為自己不法之所有，以詐術得財產上不法之利益，處拘役伍拾玖日。緩刑
貳年。
    事  實
一、丁○○明知經營之維臆實業有限公司（下簡稱維臆公司）與高雄區中小企業銀行
    南高雄分行（下簡稱高企銀行）、龍華旅行社股份有限公司（下簡稱龍華旅行社
    ）間合作促銷高企銀行信用卡之「前進蘇比克灣」旅遊，自民國八十八年八月間
    開始，已因促銷無力，呈入不敷出之虧損狀況，惟仍欲以擴大平面媒體廣告促銷
    該案招攬生意獲利，並意圖為自己不法之所有，將自高企銀行支付之部分廣告費
    挪供自用，而於八十八年十一月間向承攬民生報廣告之乙○○詐稱，其與高企銀
    行、龍華旅行社間有上開促銷合作契約，高企銀行乃負擔促銷之廣告費用，領取
    費用有保障，並出示三方簽名之契約書底頁，取信於乙○○，致乙○○陷於錯誤
    ，以為刊登「前進蘇比克灣」旅遊及辦理高企銀行信用卡廣告於民生報，將可自
    丁○○手中領取高企銀行所支付之廣告費，而與丁○○簽訂合約書，約定自八十
    六年十一月二十五日起至八十七年二月二十四日止，以彩色全國版一次及黑白單
    位中南部版三十四次，總額新臺幣（下同）三十一萬九千四百元之方式刊登廣告
    ，言明見報後開具統一發票請款。丁○○則在取得該等統一發票後持以向高企銀
    行請領全額廣告費之％，另則簽發二個月後發票日、維臆實業有限公司為發票
    人之高企銀行支票支付全額廣告費與乙○○。詎丁○○雖自八十六年十一月二十
    七日、十二月五日及二十九日自高企銀行收取該等廣告費，惟均未存入銀行支票
    帳戶內，以供乙○○領取票款，支付民生報廣告費，而獲有財產上利益。乙○○
    則遲至八十七年一月二十日第一張支票未獲兌現，始發覺有異，向丁○○查詢時
    ，丁○○仍藉詞搪塞，另分次交付發票日同年二月六日、二月十八日、二月二十
    五日之支票、同年三月三日之本票二紙以換取先前之退票，最後則避不見面，乙
    ○○始知受騙。
二、案經乙○○訴請臺灣高雄地方法院檢察署檢察官偵查起訴。
    理  由
一、訊據被告丁○○固坦承有於右揭時地委託告訴人乙○○刊登廣告而未支付任何費
    用等之事實不諱，惟辯稱，向高企銀行領取之廣告費用全數用於該促銷案，尚且
    墊付自己之資金而虧損，未曾獲利，其無不法所有之意圖云云。然查右揭事實，
    業據告訴人乙○○分別於偵、審中指訴綦詳，核與證人即原高企銀行信用卡促銷
    案承辦人戊○○、龍華旅行社承辦人甲○○結證三方簽約內容及支付廣告費、旅
    遊費等情形相符，此外，復有民生報黑白廣告長期合約書、高企銀行八十八年十
    月二十二日八八高銀總消費第００三五號函附件（旅遊契約及請款資料）等影本
    各一份、支票暨退票理由單影本各二紙、本票影本二紙八十六年十二月民生報商
    廣經手人業績表八十六年十二月三日民生報彩色廣告一份、黑白廣告樣本二份在
    卷可證。是以，被告確為轉嫁自己之虧損，將自高企銀行領取應付與告訴人乙○
    ○之廣告費挪給己用，獲得未付費刊登廣告之利益無訛。
二、被告雖一再辯稱，未付廣告費與告訴人乃因此企劃案失敗，自高企銀行獲得之每
    申辦信用卡一人仲介費一千元之仲介費太少，不足以支付自身公司為此案之支出
    ，虧損過多所致，絕無詐欺之不法意圖，並舉維臆公司經會計師陳培賞認證之會
    計帳冊為證云云。惟查維臆公司所交付會計師記帳之原始憑證，如民生報、聯合
    晚報、大眾廣播股份有限公司（下簡稱大眾廣播公司）所開具之統一發票，均係
    配合被告向高雄企銀請款而交付，並非已全額支付該等費用，且其中聯合晚報廣
    告費部分亦欠款八萬九千七百五十元、大眾廣播公司廣告費部分亦欠款三十餘萬
    元等情，為被告所自承，核與告訴人乙○○、證人丙○○、陳鴻賓指述情節相符
    ，並有聯合晚報八十八年十一月二十四日聯晚法字第八八０六五號函暨附件、
    大眾廣播公司八十八年十二月一日眾婕字88120101號函暨附件在卷足佐。再者
    被告原交付與會計師簽帳之原始會計憑證均已取回，致無法進一步查證是否確有
    該等支出一節，亦有正大聯合會計師事務所陳培賞會計師八十八年十二月九日函
    一份在卷足稽。是以被告所舉帳冊收支情形並不足以證明被告未意圖為自己不法
    所有而將自高企銀行領得之二百零九萬七百八十元挪為己用，且非故意不償付告
    訴人之廣告費。
三、至選任辯護人辯以，被告非出於自始無意給付之意，因與告訴人成立廣告承攬契
    約之八十八年十月間無銀行退票紀錄，有高企銀行被告支票往來明細可證，其財
    產或信用狀況無惡化或緊縮而無力給付之情事，與告訴人間純屬民事債務糾葛，
    如有詐欺犯意，實可將全數二百餘萬元之廣告費全額不予支付，而非僅未支付部
    分廣告費，且就一般商業正常活動而言，亦不可能將所有經營及信用狀況告知交
    易相對人，按商業活動本即存有各種風險，如被告將所有信用狀況全盤告知告訴
    人，則虧損中之被告所有維臆公司將完全無法從事商業活動，如此反而造成經濟
    之阻礙，因此被告未將虧損情形告知告訴人係屬商業上正常之行為，非可逕認為
    有詐欺故意。再者告訴人承攬廣告刊登亦有收不到費用之風險，渠未能收到被告
    維臆公司之廣告費，應屬此種風險而應行承擔，另由民事程序處理，否則將混淆
    民刑事觀念云云。惟按詐欺罪所保護者不僅個人之財產安全，尚兼顧社會經濟之
    交易安全，乃不允許從事商業活動之人任意擴充不實之信用，利用他人之錢財獲
    利，否則一旦自己經營不善倒閉，將致其他從事經濟活動者產生連鎖性倒閉，而
    危及全社會經濟秩序。被告此次經營維臆公司之商業活動在八十八年八月間即已
    有虧損情事，卻仍在二個月後利用與高企銀行、龍華旅行社之合約向告訴人詐稱
    會將自高企銀行領取之廣告費悉數交付，實則全供自己資金利用，業如前述。即
    此已超出告訴人可評估之風險內，因告訴人所信賴者乃高企銀行之支付能力，及
    被告將轉支廣告費，而非未評估被告之支付廣告能力，應受選任辯護人所稱之收
    不到費用之風險，被告所為尚難謂在社會經濟交易安全所允許之商業風險內，自
    不得視為單純民事糾葛，亦非不能與未施用詐術，即未持合約底頁表示高企銀行
    將負擔廣告費，僅任告訴人評估被告維臆公司支付能力承攬廣告而事後未能付款
    之民事債務不履行。此外，被告雖曾支付部分廣告費與其他媒體，惟均為金額較
    小或發生於八十八年八月份以前者，因告訴人乙○○之民生報廣告費屬金額較高
    者，乃故未給付等情，亦為被告所自承，則被告意圖為自己不法所有，而選擇性
    地就金額較高之債務不與給付，亦屬合乎常情，自不得以此有給付部分廣告費反
    證全無詐欺犯行。綜上所述，被告所辯均屬避就卸責之詞，不足採信，被告之犯
    行堪以認定。
四、核被告所為，係犯刑法第三百三十九條第二項之詐欺得利罪。審酌被告犯罪後始
    終未與告訴人和解，賠償任何費用，亳無悔意，惟犯罪所生損害尚非鉅大等一切
    情狀，爰量處如主文所示之刑。又被告未曾受有期徒刑以上刑之宣告，有全國前
    案紀錄表在卷足憑，經此次偵審程序，應無再犯之虞，併予宣告緩刑二年，以勵
    自新。
據上論斷，應依刑事訴訟法第二百九十九條第一項前段，刑法第三百三十九條第一項
、七十四條第一項，罰金罰鍰提高標準條例第一條，判決如主文。
本案經檢察官洪信旭到庭執行職務。
中    華    民    國    八十九    年      一      月         六         日
                              臺灣高雄地方法院刑事第六庭
                                  法  官  謝靜雯
右為正本，係照原本作成，證明與原本無異。
如不服本判決，應於送達後十日內，向本院提出上訴狀。
                                  書記官  黃中旗
中    華    民    國    八十九    年      一      月         六         日
附錄本判決論罪之法條：
刑法第三百三十九條第一項
  意圖為自己或他人不法之所有，以詐術使人將本人或第三人之物交付者，處五年以
  下有期徒刑、拘役或科或併科一千元以下罰金。


司法院資訊處製作；財團法人民間司法改革基金會備份。
